臺灣臺北地方法院刑事裁定
111年度聲更一字第3號
聲明異議人
即  受刑人  鄒慶鴻




上列聲明異議人即受刑人因聲請定其應執行刑案件，對於檢察官
所為駁回其定應執行刑聲請之執行指揮聲明異議（臺灣桃園地方
檢察署110年9月23日桃檢俊庚107執更1533字第1109092555號函
），前經本院於民國110年9月30日以110年度聲字第1191號裁定
後，受刑人不服提起抗告，臺灣高等法院以110年度抗字第1718
號裁定將原裁定撤銷發回，本院更為裁定如下：
    主  文
異議駁回。
    理  由
一、聲明異議意旨略以：聲明異議人即受刑人鄒慶鴻（下稱受刑
    人）因涉犯詐欺等罪，經本院以103年度聲字第32號裁定定
    應執行刑為有期徒刑6年確定（下稱甲群組），又因涉犯槍
    砲彈藥刀械管制條例等罪，經臺灣高等法院以106年度聲字
    第3299號裁定定應執行刑為有期徒刑17年確定（下稱乙群組
    ），而除甲群組中之3罪以外，其餘41罪（甲群組10罪加上
    乙群組31罪）均符合數罪併罰規定要件，得定應執行刑，然
    受刑人聲請後卻遭臺灣桃園地方檢察署（下稱桃園地檢署）
    於110年9月23日以桃檢俊庚107執更1533字第1109092555號
    函否准。又檢察官就甲群組部分案件聲請定應執行刑時，受
    刑人後案大部分均未確定，檢察官亦未告知一旦定刑裁定確
    定後，往後即不得再拆出與乙群組部分定應執行刑，而數罪
    併罰定應執行刑之目的，無非係避免一再累加，導致刑度過
    苛，責罰不相當，受刑人所犯案件，大多均為刑度1年以下
    之罪，經檢察官分別起訴後，所執行之刑，已遠超過併案審
    理之結果甚多，受刑人僅因檢察官誤將不得合併之案件，於
    後案判決前先聲請定應執行刑，導致受刑人有近5年之刑期
    （甲群組扣除不得合併定刑之3罪共1年多），無法和乙群組
    定應執行刑，對受刑人之權益影響甚鉅。綜此，請審核檢察
    官之執行是否得當，給予適法之裁定等語。
二、按受刑人或其法定代理人或配偶，以檢察官執行之指揮為不
    當者，得向諭知該裁判之法院聲明異議，刑事訴訟法第484
    條定有明文。而此所稱「檢察官執行之指揮不當」，係指就
    刑之執行或其方法違背法令，或雖非違法而因處置失當，致
    受刑人蒙受重大不利益者而言。而是否屬檢察官執行之指揮
    ，得為聲明異議之標的，應從檢察官所為之實質內容觀察，
    不應侷限於已核發執行指揮書之情形（最高法院107年度台
    抗字第209號裁定意旨參照）。又刑事訴訟法第484條規定僅
    在明定檢察官於執行單一確定判決所生指揮當否之管轄法院
    而已，至於受刑人在數罪執行中，依同法第477條第2項規定
    ，請求檢察官就其所犯數罪向法院聲請合併定其應執行之刑
    ，而檢察官怠不提出聲請，因認檢察官對於執行之指揮有所
    不當所為之聲明異議案件，如受刑人請求合併定刑之該數罪
    案件，係各由不同法院判決確定時，究應由何法院管轄聲明
    異議案件？刑事訴訟法則漏未規定。參諸刑事訴訟法第477
    條第1項規定：「依刑法第53條及第54條應依刑法第51條第5
    款至第7款之規定，定其應執行之刑者，由該案犯罪事實最
    後判決之法院之檢察官，聲請該法院裁定之。」之「由犯罪
    事實最後判決法院管轄」之定管轄法院原則，因受刑人請求
    檢察官聲請定刑，目的乃在合併定其應執行之刑，則其對檢
    察官怠不聲請定刑之聲明異議，與檢察官之聲請定刑具有法
    律上之同一事由，因此，對於受刑人請求合併定刑而檢察官
    怠予聲請之執行指揮當否之聲明異議，應類推適用刑事訴訟
    法第477條第1項規定，由該案中之犯罪事實最後判決法院管
    轄，始符刑事訴訟法關於定刑管轄原則之體系解釋（臺灣高
    等法院111年度抗字第149號、109年度聲字第4168號、109年
    度聲字第1966號裁定意旨參照）。次按倘聲明異議係向其他
    無管轄權之法院為之，其聲請為不合法，應由程序上駁回，
    無從為實體上之審查（最高法院109年度台抗字第797號裁定
    意旨參照）。
三、經查：
  ㈠受刑人因附件一所示之詐欺等案件，經本院以103年度聲字第
    32號裁定定應執行刑為有期徒刑6年確定（即甲群組）；又
    因附件二所示之違反槍砲彈藥刀械管制條例等案件，經臺灣
    高等法院以106年度聲字第3299號裁定定應執行刑為有期徒
    刑17年（即乙群組），並經最高法院以107年度台抗字第183
    號裁定駁回抗告確定；而桃園地檢署檢察官就甲群組共13罪
    部分核發103年度執助庚字第734號執行指揮書，執行有期徒
    刑6年；乙群組共31罪部分則另核發107年度執更庚字第1533
    號執行指揮書，執行有期徒刑17年等情，有前開各裁定及本
    院被告前案紀錄表可稽，前開事實，首堪認定。
  ㈡又受刑人具狀表示其係認桃園地檢署110年9月23日桃檢俊庚1
    07執更1533字第1109092555號函覆，未依其所請合併定應執
    行刑有所不當而聲明異議，此有受刑人111年3月4日聲明異
    議狀在卷可參（見本院111年度聲更一字第3號卷第17至19頁
    ），而受刑人請求合併定執行刑之41罪（即甲群組10罪加上
    乙群組31罪）之各犯罪事實最後判決法院應為乙群組即附件
    二編號31所示之臺灣高等法院（即臺灣高等法院106年度上
    訴字第1272號於106年8月17日諭知判決），則按上說明，本
    件管轄法院應為臺灣高等法院，聲明異議人遽向本院聲明異
    議，於法不合，應予駁回。
據上論斷，應依刑事訴訟法第220條、第486條，裁定如主文。　
中　　華　　民　　國　 111　　年　　 3　　月　　17  　日
　　　　　　　　　刑事第十庭    法　官　 趙書郁
上正本證明與原本無異。
如不服本裁定，應於裁定送達後5日內向本院提出抗告狀。因疫
情而遲誤不變期間，得向法院聲請回復原狀。
                                書記官   劉珈妤
中　　華　　民　　國　　111 　年　　3 　　月　　17　　日